臺灣高等法院刑事裁定
109年度毒抗字第16號
抗  告  人
即  被  告  翁國輝  

                      籍設福建省金門縣○○鎮○○路000巷0號之0  
                      原住○○市○里區○○路○段000號2樓3室 

上列抗告人因違反毒品危害防制條例案件，不服臺灣新北地方法
院於中華民國108年12月26日所為強制戒治之裁定（108年度毒聲
字第503號），提起抗告，本院裁定如下： 
    主  文
抗告駁回。
    理  由
一、現行毒品危害防制條例第20條第1 項規定，犯施用第一級毒
    品、第二級毒品之罪者，檢察官應聲請法院裁定，或少年法
    院（地方法院少年法庭）應先裁定，令被告或少年入勒戒處
    所觀察、勒戒，其期間不得逾2 月；同條第2 項規定，觀察
    、勒戒後，檢察官或少年法院（地方法院少年法庭）依據勒
    戒處所之陳報，認受觀察、勒戒人有繼續施用毒品傾向者，
    檢察官應聲請法院裁定或由少年法院（地方法院少年法庭）
    裁定令入戒治處所強制戒治，其期間為6 個月以上，至無繼
    續強制戒治之必要為止，但最長不得逾1 年；同條第3 項規
    定，依前2 項為觀察、勒戒或強制戒治執行完畢釋放後，5
    年後再犯施用第一級、第二級毒品之罪者，準用前2項之規
    定，亦即應先行裁定觀察勒戒，如有繼續施用毒品傾向，裁
    定令入戒治處所強制戒治。
二、經查：
  ㈠本件抗告人即被告甲○○（下稱被告），於民國108年3月9日下
    午4時許，因行跡可疑，警方採集其尿液，送請台灣檢驗科
    技股份有限公司濫用藥物實驗室，先後以EIA 酵素免疫分析
    法、GC/MS 氣相層析質譜儀法、LC/MS/MS液相層析串聯質譜
    儀確認，檢驗結果呈安非他命、甲基安非他命陽性反應，有
    該公司108年3月26日出具之濫用藥物檢驗報告、新北市政府
    警察局受採集尿液檢體人姓名及檢體編號對照表在卷足稽。
    按甲基安非他命經口服投與後約70% 於24小時內自尿液中排
    出，約90% 於96小時內自尿液中排出，因甲基安非他命成分
    之檢出與其投與方式、投與量、個人體質、採尿時間與檢測
    儀器之精密度等諸多因素有關，單憑尿液中呈安非他命陽性
    反應，並無法確實推算吸食時間距採集時間之長短，惟依相
    關資料推斷，最長不會超過4 日，此分別經行政院衛生署藥
    物食品檢驗局（現改制為衛生福利部食品藥物管理署）81年
    9 月8 日藥檢壹字第8114885 號函、81年2 月8 日藥檢一字
    第001156號函釋示明確。被告尿液既呈現安非他命、甲基安
    非他命陽性反應，而本件鑑驗方法，係採用氣相層析質譜儀
    等方法進行確認，已足排除被告因服用藥物導致毒品偽陽性
    反應之可能性，是被告在108年3月9日下午4時許警方採尿回
    溯96小時內，確曾施用第二級毒品甲基安非他命無訛。
  ㈡又被告前於88年間因施用毒品，經臺灣桃園地方法院88年度
    毒聲字第5637號裁定，令入戒治處所觀察、勒戒，嗣因無繼
    續施用毒品傾向，於89年6月14日釋放出所，並經更名前臺
    灣桃園地方法院檢察署89年度毒偵緝字第289號處分不起訴
    確定，此有本院被告前案紀錄表附卷可考，是被告於觀察、
    勒戒執行完畢釋放5年後，再犯本件施用第二級毒品犯行，
    應先行觀察勒戒，如有繼續施用毒品傾向，應令入戒治處所
    強制戒治。
  ㈢被告因本件施用第二級毒品，經原審108年度毒聲字第255號
    裁定送勒戒處所觀察、勒戒，嗣經評估認有繼續施用毒品之
    傾向，有法務部○○○○○○○○108年12月13日新戒所衛字第10807
    017300號函暨有無繼續施用毒品傾向證明書、有無繼續施用
    毒品傾向評估標準紀錄表在卷可參。
  ㈣綜上，原審准如檢察官所請，依毒品危害防制條例第20條第3
    項，裁定被告令入戒治處所強制戒治，其期間為6個月以上
    ，至無繼續強制戒治之必要為止，但最長不得逾1年，於法
    核無不合。
三、被告抗告要旨 
　  吸毒者有無繼續施用毒品傾向之評量，除心理醫師主觀認定
    令人非議外，不論前案犯罪時間是否久遠，一律將吸毒者所
    有前科作為判斷依據，與刑法就5年以上之犯罪不以累犯論
    處者相違，嚴重侵害人權，難以令人信服。另被告需照顧久
    病纏身之父親及3名年幼小孩，負擔家中經濟，如令被告入
    戒治處所強制戒治，將使被告家人頓失依靠，請鈞院停止強
    制戒治，被告將繳清所有易科罰金之金額，並痛改前非，重
    新做人。
四、本件抗告之評斷
  ㈠強制戒治之目的，為協助施用毒品者戒斷毒品之心癮及身癮
    所為之一種保安處分，法務部所頒有無繼續施用毒品傾向之
    評估標準，係以前科紀錄與行為表現、臨床評估、社會穩定
    度三項合併計算分數，每一大項皆有靜態因子與動態因子，
    先以靜態因子分數評分，靜態因子分數總分在60分（含）以
    上，為「有繼續施用毒品傾向」：60分以下，與動態因子分
    數相加，如果總分在60分（含）以上，亦屬「有繼續施用毒
    品傾向」，因該評估標準適用於每一位受觀察、勒戒處分之
    人，具一致性、普遍性、客觀性，而吸毒者有無「繼續施用
    毒品傾向」，依具體個案之臨床實務及相關事證等情綜合判
    定，涉及專門醫學，具有其相當之專業依據及標準，從形式
    上觀察，評估倘無擅斷或濫權等明顯不當之情事，法院宜予
    尊重。
  ㈡據本件法務部○○○○○○○○附設勒戒處所評分結果：
  1.前科紀錄與行為表現部分
    被告於88年間施用第二級毒品，經臺灣桃園地方法院88年度
    毒聲字第5637號裁定送觀察、勒戒，於107年1月間持有第二
    級毒品，經臺灣新北地方法院107年度簡字第4109號判決判
    處拘役30日，於107年2月間持有第二級毒品，經臺灣新北地
    方法院107年度簡字第4873號判決判處拘役55日，於107年10
    月間持有第二級毒品，經臺灣新北地方法院108年度簡字第2
    986號判決判處有期徒刑2月，被告確有4筆毒品犯罪相關司
    法紀錄，每筆10分，得分40分；首次毒品犯罪年齡（88年吸
    毒），為21-30 歲，得分5 分；前於84年間因竊盜案件、88
    年間因竊盜案件、93年間因妨害公務案件、100年間因竊盜
    案件、102年間因多次不能安全駕駛、詐欺案件、103年間因
    詐欺案件、105年間因不能安全駕駛案件、107年間因多次竊
    盜案件、108年間因多次竊盜案件，經法院判處罪刑，被告
    確有13筆其他犯罪相關紀錄，每筆2分，得分26 分；入所時
    尿液毒品檢驗，1 種毒品反應，得分5 分；靜態因子得分76
    分。
  2.臨床評估部分
    物質濫用（菸類），得分2 分，毒品使用年數超過1 年，得
    分10分，靜態因子得分計12分；臨床綜合評估（含病識感、
    動機、態度、就醫意願），評定為輕度，動態分子得分計3
    分。
　3.社會穩定度部分
　　被告有全職工作，得分為零，家人無人濫用毒品，得分為零
    ，入觀察勒戒所後無家人訪視，得分5分，出所後不與家人
    同住，得分5分，因上限為5分，動態分子得分計5分。
    以上核算結果，靜態分子得分88分，動態分子得分8 分，總
    計為96分，被告總分已達有繼續施用毒品傾向之標準。原評
    估報告，在形式上觀察，無計算錯誤，亦無擅斷或濫權等明
    顯不當之情事。
  ㈢毒品危害防制條例立法所設強制戒治，屬一種保安處分，係
    因施用毒品者心癮甚難戒除，絕難戒絕斷癮，致其再犯率平
    均偏高，故有收容於戒治處所施以強制戒治之必要，不因與
    前案相隔5年而受影響，而有關強制戒治，屬強制規定，只
    要觀察、勒戒後，經評定受觀察、勒戒人有繼續施用毒品傾
    向，檢察官依評估結果，審酌各項情節後，認被告應送勒戒
    處所強制戒治，向原審提出本件聲請，原審據此裁定被告入
    戒治處所強制戒治，乃屬通常性作法，縱未就此部分特別說
    明理由，仍難認有裁量怠惰或濫用之情。
  ㈣被告抗告雖稱評估表計算方式有不公乙節，然被告確有施用
    及持有第二級毒品共4次毒品相關司法紀錄、13次其他犯罪
    相關紀錄，有本院被告前案紀錄表在卷可稽，業如前述，原
    評估並無違誤之處，縱如被告所述，其於88年間之施用毒品
    紀錄、84年至103年間8筆其他犯罪相關紀錄，距今相隔5年
    ，應予扣除，然扣除1筆毒品犯罪相關司法記錄10分、8筆其
    他犯罪相關紀錄16分，被告靜態分子得分為62分，加上動態
    分子得分8分，總計為70分，仍屬有繼續施用毒品之傾向。
　㈤被告於108年11月8日警詢供稱：「我的3個小孩都是我前妻在
    照顧」（毒偵緝卷第6頁），於同年11月9日偵查庭供稱：「
    家中沒有（12歲以下小孩要人照顧）」（毒偵緝卷第19頁）
    ，被告抗告意旨稱其需照顧3名小孩云云，為卸責之詞。尤
    其，強制戒治為保安處分，旨在戒除毒癮，不因吸毒者家庭
    因素或經濟因素而免除，被告不得以其需照顧年老父親及年
    幼小孩作為免予強制戒治之事由。　　
  ㈥綜上所述，本件抗告為無理由，應予駁回。 　
據上論斷，應依刑事訴訟法第412 條，裁定如主文。 
中　　華　　民　　國　 109　　年　　2 　　月　　6 　　日
     　　　　　　 刑事第一庭    審判長法　官  周政達
                                      法　官  程克琳
                                      法　官  曾德水
以上正本證明與原本無異。
不得再抗告。
                                      書記官  陳怡君
中　　華　　民　　國　　109 　年　　2 　　月　　7 　　日